---
title: "Analisi di Dati Telecom"
author: "Marco Mamei"
date: "7-7-2017"
output:
  pdf_document: default
  html_document: default
---

```{r setup, include=FALSE}
knitr::opts_chunk$set(echo = TRUE, cache = TRUE)
output = "HTML" # Imposto una voarabile per decidere che tipo di output usare in knit
```

## Importazione di Librerie

Importiamo le librerie necessarie:

```{r, echo=TRUE, warning=FALSE,error=FALSE,message=FALSE}

# serie temporali
library(lubridate)
library(zoo)
library(tseries)

# operazioni su data-frame
library(dplyr)
library(tidyr)
library(broom)

# machine learning (modelli per le serie temporali, e computazione multicore)
library(forecast)
library(parallel)

# visualizzazione
library(ggplot2)
library(ggmap)
library(corrplot)
library(rgdal)
library(sp)
library(maptools)
library(leaflet)
library(RColorBrewer)




```

## Importazione Dati

Carichiamo il file in un data frame


```{r}
file = "Modena_20170416_20170817"
data = read.csv(file,header=FALSE,stringsAsFactors=FALSE, na.strings = c("65535"))
names(data) = c("time","cell","value")
data$rtime = as.POSIXct(fast_strptime(data$time, "%Y%m%d_%H%M"))
head(data)
```

## Visualizziamo la mppa della citt√†.

Carico il file SHP con la mappa della citt√†. 
Questo file si pu√≤ aprire anche con QGIS.

Visualizzo la girglia sulla citt√† tramite la libreria leaflet.
La visualizzazione con il packge leaflet √® compatibile solo con l'output Knit in HTML.
Posso cliccare sui vari "pixel" per scoprire il loro ID.

```{r}



shpFile = "Modena.shp"
z <- readShapePoly(shpFile,IDvar="SP_ID")

if(output == "HTML") {
  leaflet(z) %>%
  addPolygons(stroke = TRUE, color = "#000", weight=1, 
              fillOpacity = 0.5, fillColor = "#03F", smoothFactor = 0.5,
              popup = ~SP_ID) %>%
  addTiles() #adds a map tile, the default is OpenStreetMap
} else {
  plot(z)
}

```


## Visualizziamo le serie temporali di alcuni pixel sul territorio.

Seleziono il pixel 398-1038

```{r}

id = "398-1038"
x = ts(filter(data,cell==id)$value, freq=7*4*24)
x = x / 10 * 3
plot(x,main=id,ylab="num. people",xlab="time (weeks)")

```

Vedo che il grafico presenta molti "buchi" valori NA.



```{r}
sum(is.na(x))
length(x)
```

Elimino i valri NA per interpolazione


```{r}
# ?na.approx
id = "398-1038"
x = ts(filter(data,cell==id)$value, freq=7*4*24)
x = x / 10 * 3
x = na.approx(x)
plot(x,main=id,ylab="num. people",xlab="time (weeks)")

```

Vediamo altri pixel


```{r}
id = "392-1040"
x = ts(filter(data,cell==id)$value, freq=7*4*24)
x = x / 10 * 3
x = na.approx(x)
plot(x,main=id,ylab="num. people",xlab="time (weeks)")

id = "394-1028"
x = ts(filter(data,cell==id)$value, freq=7*4*24)
x = x / 10 * 3
x = na.approx(x)
plot(x,main=id,ylab="num. people",xlab="time (weeks)")

plot(window(x,start=c(1,1),end=c(3,480)),main=id,ylab="num. people",xlab="time (weeks)")

```



## Identificazione Eventi

Creiamo una semplice procedura automatica per trovare eventi (i.e., situazioni anomale sovraaffollate) in una cella.
(contributo di Federico Berlingeri)

```{r, echo=FALSE}

id = "394-1028"
x = ts(filter(data,cell==id)$value, freq=7*4*24)
x = x / 10 * 3
x = na.approx(x)

outlier = boxplot.stats(x)$out

y = ifelse(x %in% outlier, 1 , 0)

plot(x)
par(new = T)
plot(y,axes=F, xlab=NA, ylab=NA)


```


## Visualizziamo la mappa della citt√† (Colorpleth)

Visualizzo la citt√† colorando con secondo il numero di persone presenti

il nostro oggetto z √® della classe "SpatialPolygonsDataFrame" contiene diversi campi accessibili tramite il carattere @.
In particolre z@data permette di accedere ai dati nel data frame vero e proprio. Ogni riga del dataframe √® associata ad un elemento geografico (z@polygons fa vedere invece le coordinate).

Devo fare un join tra z@data e data in modo da avere in un unico oggetto le coodinate geografiche e i dati di popolazione


```{r,warning=FALSE,error=FALSE,message=FALSE}
z <- readShapePoly(shpFile,IDvar="SP_ID")
head(z@data)
head(data)

data_day = filter(data,time=="20170630_1100")
z@data$cell = as.character(z@data$SP_ID) # z@data$SP_ID √® un factor e non riuscirei a fare il join 
#?left_join
z@data = z@data %>% left_join(data_day) %>% select(-val)
head(z@data)

qpal = colorNumeric("Blues",z@data$value,na.color = "#FFFFFF")

if(output == "HTML") {
  leaflet(z) %>%
  addPolygons(stroke = TRUE, color = qpal(z$value), weight=1, fillOpacity = 0.5, 
              smoothFactor = 0.5,popup= paste(z$cell," value ",z$value)) %>%
  addTiles() %>% 
  #addTiles(urlTemplate="http://stamen-tiles-{s}.a.ssl.fastly.net/toner/{z}/{x}/{y}.png") %>%
  addLegend("bottomright", pal = qpal, values = ~value,title = "n. persons",opacity = 1)
} else {
  #plot(z,col= qpal(z$value))
  bbox = data.frame(10.886880,44.617892,10.953896,44.657667)
  tmap = tidy(z)
  tmap = tmap %>% inner_join(data_day,by=c("id"="cell"))
  names(bbox) = c("ll.lon","ll.lat","ur.lon","ur.lat")
  amap = get_map(location = z@bbox, source="stamen", maptype="toner",color="bw",crop=TRUE)
  ggmap(amap, extent = "normal", maprange = FALSE) +
  #ggplot()+
  geom_polygon(data = tmap,
               aes(long, lat, group = group, fill=value),
               colour = "black", alpha = 0.5) +
  theme_bw() +
  scale_fill_distiller(palette='Blues',direction=1)+
  coord_map(projection="mercator",
            xlim=c(attr(amap, "bb")$ll.lon, attr(amap, "bb")$ur.lon),
            ylim=c(attr(amap, "bb")$ll.lat, attr(amap, "bb")$ur.lat)) 
  
}

```


## Vogliamo provare a predire il numero di persone su una cella.

Utilizziamo un modello lineare.
Chiamo F (dal parametro freq di ts) il numero di seasonal periods nella serie temporale.


$$
y_t = \beta_0 + \beta_1 \cdot t + \sum_i^{F} \beta_i \cdot d_{it}
$$

$d_{it} =  1$ se $t$ √® nel periodo $i$, $0$ altrimenti.   


La funzione tslm √® come la funzione lm, ma permette di creare in modo automatico le variabili $d_{it}$ associate a tutti i seasonal periods della serie temporale. 

Per chi vuole approfondire questo Ë un libro veramente fantastico:

https://www.otexts.org/fpp

https://www.otexts.org/fpp2





```{r}

id = "398-1038"
y = ts(filter(data,cell==id)$value, freq=7*4*24)
y = y / 10 * 3
y = na.approx(y)

#fit = stlf(x)
#fit = stlf(sts,method="arima")
fit <- tslm(y ~ trend + season)
#summary(fit)
plot(forecast(fit,h=3*7*24*4))
accuracy(fit)



days.ts =ts(matrix(0,ncol=7,nrow=length(y)),freq=7*24*4)
for(i in 1:7) {
  days.ts[,i] = cycle(y) >= (i-1)*24*7 & cycle(y) < i*24*7
}
fit <- tslm(y ~ days.ts)
plot(forecast(fit,h=length(y)))



h.ts =ts(matrix(0,ncol=24,nrow=length(y)),freq=24*4)
for(i in 1:24) {
  h.ts[,i] = cycle(h.ts[,i]) >= (i-1)*4 & cycle(h.ts[,i]) < i*4
}
fit <- tslm(y ~ h.ts)
plot(forecast(fit,h=length(y)))


```

Ci sono molte covariate (674). Potremmo sicuramente usarne molte meno, ma a quel punto dovremmo costruirci noi le variabili seasonal.


Abbiamo valitato l'accuracy sul training set.
Dividiamo in training e test set.



```{r}

id = "398-1038"
y = ts(filter(data,cell==id)$value, freq=7*4*24)
y = y / 10 * 3
y = na.approx(y)

train = window(y,end=c(4,480))
test = window(y,start=c(4,480))

#fit = stlf(train)
#fit = stlf(train,method="arima")
fit <- tslm(train ~ trend + season)
#summary(fit)
fcast = forecast(fit,h=length(test))
plot(fcast)
lines(y)
accuracy(fcast,test)
#mean(abs(fcast$mean - test))

boxplot(abs(fcast$mean - test))

```

## Siamo stati fortunati nella scelta della cella?


Vogliamo applicare la classificazione a tutte le celle.
R non gestisce i cicli (es. for) in modo efficace, ma usa le funzioni vettorizzate.
Dobbiamo defnine una funzione che effettui la predizione su una cella. 
Quindi usare una delle funzioni apply di R per applicare la funzione di predizione a tutti gli elementi


Per eseguire la funzione pi√π velocemente, creiamo un sample delle celle


```{r}

cells = data %>% distinct(cell) %>% select(cell)
sample = sample(cells$cell,10)
ss = as.data.frame(sample,stringsAsFactors = F)
names(ss) = c("cell")
data.sample = semi_join(data,ss)


fcast = function(cellx) {
  df = filter(data.sample,cell==cellx) %>% select(rtime,value)
  y = ts(na.approx(df[,2]), freq=7*4*24)
  train = window(y,end=c(4,480))
  test = window(y,start=c(4,480))
  fit <- tslm(train ~ trend + season)
  fcast = forecast(fit,h=length(test))
  #fit.e = stlf(train)
  #fit.a = stlf(train,method="arima")
  acc = accuracy(fcast,test)
  acc1 = matrix(c(acc[1,],acc[2,]),1,16,byrow = TRUE)
  colnames(acc1) = c(colnames(acc),paste("tst",colnames(acc),sep="."))
  return(data.frame(cellx,acc1,stringsAsFactors = F)) 
}

res1 = fcast(sample[1])
res = lapply(sample,fcast) # for each cell in sample apply fcast
resall = res %>% rbind_all()

boxplot(resall$tst.MAE)



```

Analizziamo meglio gli outlier di questo box plot


```{r}

out = filter(resall,tst.MAE==max(resall$tst.MAE))



id = out$cellx
y = ts(filter(data,cell==id)$value, freq=7*4*24)
y = y / 10 * 3
y = na.approx(y)

train = window(y,end=c(4,480))
test = window(y,start=c(4,480))

#fit = stlf(train)
#fit = stlf(train,method="arima")
fit <- tslm(train ~ trend + season)
#summary(fit)
fcast = forecast(fit,h=length(test))
plot(fcast)
lines(y)

boxplot(abs(fcast$mean - test))

```
